【裁判字號】    99,易,217
【裁判日期】    990811
【裁判案由】    侵占
【裁判全文】
臺灣宜蘭地方法院刑事判決               99年度易字第217號
公  訴  人  臺灣宜蘭地方法院檢察署檢察官
被      告  甲○○
選任辯護人  黃達元律師
上列被告因犯侵占案件，經檢察官提起公訴（97年度他字第213
號），本院判決如下：
    主  文
甲○○犯侵占罪，累犯，處有期徒刑捌月。
    犯 罪 事 實
一、甲○○前因犯恐嚇罪，經臺灣高等法院以94年度上易字第40
    8號判決判處有期徒刑6月確定，於民國95年10月5日易科罰
    金執行完畢，詎仍不知悔改，於96年間，知悉乙○○○與林
    逸豪間因詐欺案件涉訟，遂於96年8、9月間，主動聯繫乙○
    ○○及林逸豪，而分別受乙○○○及林逸豪之委任處理雙方
    前開案件之民事賠償事宜，嗣經甲○○協調後，乙○○○及
    林逸豪雙方以「由乙○○○給付新臺幣（下同）150萬予林
    逸豪」為條件達成和解，乙○○○遂於96年9月3日、同年月
    7日分別請吳建軒、趙蔚誠轉交30萬、20萬予甲○○、96年9
    月5日交付12萬元支票予甲○○、96年9月13日、10月23日、
    10月25日則分別匯款10萬元、6萬元、2萬元至甲○○所指定
    其弟朱家錠所申辦國泰世華銀行000000000000號帳戶，由甲
    ○○提領，及於96年10月25日再轉帳2萬元予甲○○，總計8
    2萬元，請甲○○轉交與林逸豪，詎甲○○竟意圖為自己不
    法所有之單一決意，於先後取得上開乙○○○所交付、本應
    轉交林逸豪之款項後，變易持有為所有之意思，將上開款項
    侵占入已，而未交付予林逸豪。嗣乙○○○於96年12月24日
    於臺灣臺北地方法院96易字第2296號乙○○○被訴詐欺案件
    審理時，經林逸豪告知無收到乙○○○應交付之款項，始查
    知上情，甲○○迄至97年3月7日始交還吳建軒30萬。
二、案經乙○○○訴請臺灣宜蘭地方法院檢察署檢察官偵查起訴
    。
    理  由
壹、證據能力部分
    按被告以外之人於審判外之言詞或書面陳述，除法律有規定
    者外，不得作為證據，刑事訴訟法第159條第1項定有明文。
    查本件證人林逸豪於警詢之供述，雖屬被告以外之人於審判
    外之陳述，惟被告及辯護人於本院調查證據時，已知有同法
    第159條第1項不得為證據之情形，而未於言詞辯論終結前聲
    明異議，依同法第159條之5第2項之規定，視為有同條第1項
    之同意，本院審酌上開證人之言詞陳述作成時之情況，認為
    適當，爰依同法第159條之5第1項之規定認有證據能力，合
    先敘明。
貳、實體部分
一、訊據被告固坦認有於上開時間，收受告訴人乙○○○所交付
    之12萬元支票、20萬元之匯款及委由趙蔚誠交付之20萬元等
    情不諱，惟矢口否認有何侵占之犯行，辯稱：吳建軒所交付
    之款項非告訴人乙○○○所支出，並已於事後返還，且所收
    受之款項均係告訴人乙○○○及林逸豪所應給付之佣金，伊
    並無侵占云云。經查：
（一）被告受告訴人乙○○○及林逸豪之委託代為協調雙方債務
      糾紛，且告訴人乙○○○分別於96年9月7日請趙蔚誠轉交
      20萬予甲○○、96年9月5日交付12萬元支票予甲○○、96
      年9月13日、10月23日、10月25日則分別匯款10萬元、6萬
      元、2萬元至甲○○所指定其弟朱家錠所申辦國泰世華銀
      行000000000000號帳戶，由甲○○提領，及於96年10月25
      日再轉帳2萬元予甲○○一節，業經告訴人乙○○○指述
      甚詳，並經證人林逸豪、朱正剛證述在卷，且有收款證明
      條、支票影本、存款存根、和解書在卷可參，復均為被告
      所不爭執，自堪信為真實。
（二）至被告雖辯稱證人吳建軒所交付之30萬元非告訴人乙○○
      ○所交付之金額云云，然依證人即告訴人乙○○○於偵查
      中證述：96年7月間被告打電話說其係代表林逸豪談和解
      事宜，故先請吳建軒轉交30萬元給被告等語在卷（見97年
      度偵字第213號卷第68-71頁筆錄），核與證人吳建軒證稱
      ：「96年9月3日在安和路某間汽車保養廠替告訴人乙○○
      ○交付30萬元給被告，該30萬元是告訴人乙○○○所借的
      錢」等語相符（見97年度偵字第4350號卷第57-60頁筆錄
      ），顯見告訴人乙○○○確有要求證人吳建軒代為交付30
      萬元之金額予被告以交付給林逸豪之和解金無誤，至該筆
      款項，究係告訴人乙○○○之錢亦或係證人吳建軒借款予
      告訴人乙○○○之金錢，實屬告訴人乙○○○與證人吳建
      軒間之關係，並無礙於告訴人乙○○○交付和解金予被告
      之事實，故被告以此辯稱僅收受告訴人乙○○○52萬元云
      云，尚屬無據。
（三）被告雖又辯稱所收受告訴人乙○○○所交付之款項，均係
      為雙方處理債務之佣金云云，然依證人即告訴人乙○○○
      於偵查中證述：當初並未約定40萬元的佣金等語在卷（見
      97年度他字第213號卷第68-71頁筆錄），即與被告所辯告
      訴人乙○○○有同意給付佣金一節有違，而證人林逸豪雖
      於偵查中證述其有承諾給予被告10至20萬元佣金等語，然
      被告前於警詢時陳稱：「40萬元為當初說好的佣金」等語
      ；於97年11月17日偵查中則供稱：「當初有與雙方談好佣
      金為總金額的一成，即35萬元」等語；再於98年12月10日
      偵查中陳稱：「有與雙方口頭約定佣金，告訴人方面為40
      萬元，林逸豪方面為30萬元」等語（分見97年度他字第21
      3號卷第32-33頁、97年度偵字第4350號卷第7-10頁、第95
      -98頁筆錄），核被告前後就佣金之金額所述均不相同，
      且亦與證人林逸豪所證述承諾要給予之佣金數額，亦不相
      符，故被告所辯是否足採，已啟人疑竇，且依被告之說法
      ，告訴人乙○○○與林逸豪間之和解金額僅為150萬元，
      而雙方應給付予被告之佣金，竟即高達70萬元，已與常情
      有違，況且告訴人乙○○○與林逸豪間成立和解後，告訴
      人乙○○○前後給付之82萬元，在林逸豪未收到任何款項
      之情形下，竟全數進入被告之口袋而充當佣金，亦非情理
      之常，且縱告訴人乙○○○及林逸豪確有同意給付佣金予
      被告，然豈有告訴人乙○○○不知該82萬元係充作佣金而
      林逸豪亦不知告訴人乙○○○有交付和解金之情形下，即
      由被告恣意認定該筆款項為佣金？再以若被告所述其應收
      受之佣金為70萬元為真實，然其竟仍收受82萬元後而未將
      其餘多出之款項給付予林逸豪，被告所為辯解顯有瑕疵而
      與一般常情不符，其所辯實難採信為真實。
（四）至被告雖復辯稱其若有侵占之犯意，何以事後返還30萬元
      予證人吳建軒云云，然查被告於96年9月即已收受證人吳
      建軒所交付之30萬元，若依被告所辯其於96年10月即終止
      委任，被告何以於該時不返還款項予證人吳建軒及告訴人
      乙○○○？而告訴人乙○○○於96年12月24日即已知悉被
      告未將款項交付予林逸豪一節，被告迄於97年3月始行返
      還30萬元予證人吳建軒，已難認其自始即無侵占之犯意甚
      明，故被告上開辯解，亦屬無據。
（五）綜上所述，被告所辯均不足採信，本件事證明確，被告侵
      占犯行堪以認定，應依法論科。
二、核被告所為，係犯刑法第335條第1項之侵占罪。本件被告在
    密接之時間侵占款項，顯係基於反覆實行之犯意，持續實行
    複次之侵占行為，為實質上一罪，應僅成立一侵占罪。查被
    告前因犯恐嚇罪，經臺灣高等法院以94年度上易字第408號
    判決判處有期徒刑6月確定，於95年10月5日易科罰金執行完
    畢，有卷附臺灣高等法院被告前案紀錄表可按，其受有期徒
    刑之執行完畢後，5年內故意再犯本件有期徒刑以上之刑之
    罪，為累犯，依法加重其刑。爰審酌被告接受雙方委任，為
    被害人雙方調解債務糾紛，竟於收受告訴人交付給付對方之
    款項後，予以侵占入己，造成雙方委託人之侵害，及其素行
    、犯罪之動機、手段，對於告訴人所造成之損害，及其犯罪
    後之態度等一切情狀，量處如主文所示之刑，以示懲儆。
據上論斷，應依刑事訴訟法第299條第1項前段，刑法第335條第1
項、第47條第1項，判決如主文。
本案經檢察官張立言到庭執行職務
中    華    民    國    99    年    8     月    11    日
                  刑事第三庭  審判長法  官  黃永勝
                                    法  官  陳映佐
                                    法  官  鄭貽馨
以上正本證明與原本無異。
如不服本判決應於收受送達後十日內向本院提出上訴書狀，並應
敘述具體理由；其未敘述上述理由者，應於上訴期間屆滿後二十
日內向本院補提理由書(均須按他造當事人之人數附繕本)「切勿
逕送上級法院」。
                                    書記官  高雪琴
中    華    民    國    99    年    8     月    11    日
附錄本案論罪科刑法條全文：
中華民國刑法第335條第1項
意圖為自己或第三人不法之所有，而侵占自己持有他人之物者，
處5年以下有期徒刑、拘役或科或併科1千元以下罰金。

司法院資訊處製作；財團法人民間司法改革基金會備份。
